臺灣臺南地方法院刑事判決
111年度易字第74號
公  訴  人  臺灣臺南地方檢察署檢察官
被      告  翁瑞鴻


上列被告因詐欺案件，經檢察官提起公訴（110年度偵緝字第752
號），本院判決如下：
    主  文
翁瑞鴻無罪。
    理  由
一、公訴意旨略以：被告翁瑞鴻意圖為自己不法之所有，自民國
    109年12月16日起，使用離職員工蕭俞昕(另由檢察官為不起
    訴處分)所申請之蝦皮帳號「a00000000」與告訴人林我霖聯
    絡維修電池事宜，致告訴人陷於錯誤，誤以為被告確有幫其
    維修電池之意，而於110年2月1日，將待修電池及現金新臺
    幣(下同)850元，以統一超商交貨便(代碼Z00000000000)方
    式寄出，嗣因誤寄與陳柏蒼(另由檢察官為不起訴處分)收受
    ，經陳柏蒼再於同年月7日，以統一超商交貨便(代碼Z00000
    000000)寄還與被告，詎被告自110年3月3日起未再回應告訴
    人之聯繫，告訴人始知受騙。因認被告涉犯刑法第339條第1
    項之詐欺取財罪嫌等語。
二、犯罪事實之認定，係據以確定具體的刑罰權之基礎，自須經
    嚴格之證明，故其所憑之證據不僅應具有證據能力，且須經
    合法之調查程序，否則即不得作為有罪認定之依據。倘法院
    審理之結果，認為不能證明被告犯罪，而為無罪之諭知，即
    無刑事訴訟法第154條第2項所謂「應依證據認定」之犯罪事
    實之存在。因此，同法第308條前段規定，無罪之判決書只
    須記載主文及理由。而其理由之論敘，僅須與卷存證據資料
    相符，且與經驗法則、論理法則無違即可，所使用之證據亦
    不以具有證據能力者為限，即使不具證據能力之傳聞證據，
    亦非不得資為彈劾證據使用。故無罪之判決書，就傳聞證據
    是否例外具有證據能力，本無須於理由內論敘說明，最高法
    院100 年度台上字第2980號著有判決可資參照，是以本案被
    告既經本院認定犯罪不能證明，本判決即不再論述所援引有
    關證據之證據能力，合先敘明。
三、犯罪事實，應依證據認定之，無證據不得認定其犯罪事實，
    又不能證明被告犯罪者，應諭知無罪之判決，刑事訴訟法第
    154條第2項、第301條第1項分別定有明文。而認定犯罪事實
    所憑之證據，雖不以直接證據為限，間接證據亦包括在內；
    然而無論直接或間接證據，其為訴訟上之證明，須於通常一
    般之人均不致有所懷疑，而得確信其為真實之程度者，始得
    據為有罪之認定，倘其證明尚未達到此一程度，而有合理之
    懷疑存在時，即應為有利於被告之認定，更不必有何有利之
    證據，最高法院30年度上字第816號、76年度台上字第4986
    號判決可資參照。又刑事訴訟法第161條第1項規定，檢察官
    就被告犯罪事實，應負舉證責任，並指出證明之方法。因此
    ，檢察官對於起訴之犯罪事實，應負提出證據及說服之實質
    舉證責任。倘其所提出之證據，不足為被告有罪之積極證明
    ，或其指出證明之方法，無從說服法院以形成被告有罪之心
    證，基於無罪推定之原則，自應為被告無罪判決之諭知，同
    院92年度台上字第128 號判決亦足供參考。
四、本件公訴意旨認被告涉有詐欺取財罪嫌，係以被告之供述、
    告訴人於警詢及偵查中之陳述、證人蕭俞昕、陳柏蒼、王翔
    儒於警詢、偵查中之證述、告訴人提出與蝦皮帳號「a00000
    000」之對話擷圖1份、蝦皮娛樂電商有限公司台灣分公司檢
    送之帳號「a00000000」對話紀錄各1份及臺灣臺南地方檢察
    署公務電話紀錄表1紙等，為主要論據。訊據被告堅決否認
    涉犯詐欺取財犯行，辯稱：告訴人之電池及現金誤寄到另外
    一個代碼，是一個烏龍，伊不知道有沒有收到，回去找也沒
    有找到，想要處理也沒有辦法處理等語。
五、經查：
　㈠被告於蝦皮網站上經營賣場，經營各類電池維修更換業務，
    於109年12月16日，告訴人與被告使用之蝦皮帳號「a000000
    00」聯絡維修電池事宜，告訴人於110年2月1日將待修電池
    及維修費用850元，以上開帳號提供之統一超商交貨便(代碼
    Z00000000000)寄出，嗣由證人陳柏蒼收受後，於同年月5日
    與被告使用之蝦皮帳號「@Z000000000000」聯繫，確認是賣
    家誤填錯誤資料，證人陳柏蒼因而於同年月8日以該帳號提
    供之統一超商交貨便(代碼Z00000000000)將誤寄之告訴人之
    包裹寄出等情，有新加坡商蝦皮娛樂電商有限公司臺灣分公
    司110年4月27日蝦皮電商字第0210427027S號函檢送用戶「a
    00000000」申設相關資料、同上公司110年7月1日蝦皮電商
    字第0210701038S號函檢送用戶「@Z000000000000」申設及I
    P相關資料、被告經營之蝦皮網站賣場網頁截圖、告訴人與
    蝦皮帳號「a00000000」對話紀錄、證人陳柏蒼於警詢之證
    述及證人陳柏蒼與被告蝦皮帳號「@Z000000000000」對話紀
    錄在卷可證（警卷第63至69頁、第41頁、第43至47頁、第3
    至7頁、第9至15頁），此部分之事實應堪認定。
　㈡被告否認有收到證人陳柏蒼寄出之告訴人之包裹等語，經本
    院向統一超商股份有限公司查詢統一超商交貨便(代碼Z0000
    0000000)之送達情形，因查詢區間已超過系統留存時間而無
    法提供（本院卷第153頁），有該公司111年4月14日統超字
    第20220000360號函在卷可按（本院卷第153頁），是依據目
    前事證，無法認定被告是否確實有收到告訴人之包裹。被告
    雖曾在偵查中陳稱有收到（偵緝卷第32頁），然嗣後又陳稱
    找不到（偵緝卷第45、175至176、183頁），自不能僅憑被
    告上開前後不符而有瑕疵之供述逕而認定被告收到告訴人寄
    送之電池及現金。
  ㈢再者，觀諸告訴人與被告蝦皮帳號之聯絡內容，並無違背交
    易常情之處，難以認定被告自始即無為告訴人維修電池之意
    ；參酌證人陳柏蒼於警詢中證稱與被告使用之帳號「@Z0000
    00000000」交易情形，證人陳柏蒼有如約收到向被告購買之
    貨品，並無遭遇詐騙情事，亦難認定被告開設蝦皮賣場用以
    詐騙告訴人。從而，本件不能排除可能因被告誤報交貨便代
    碼，致使告訴人誤將送修電池及維修費850元寄送至另一消
    費者陳柏蒼處，輾轉寄送間，被告並未收到告訴人所寄送之
    電池及維修費之情形。雖被告管理賣場混亂，與買家聯繫錯
    誤連連，實有疏失，造成告訴人之損失，然而，尚難以認定
    被告有何對告訴人施用詐術並取得告訴人交付財物之客觀行
    為及主觀犯意。
六、綜上所述，本件依本院調查證據所得，尚不足以證明被告確
    有公訴意旨所指刑法第339條第1項之詐欺取財罪犯行，本院
    復查無其他積極證據足資證明被告確有公訴意旨所指詐取告
    訴人財物之犯行，揆諸首開說明，被告此部分犯罪尚屬不能
    證明，應為無罪之諭知。
據上論斷，應依刑事訴訟法第301條第1項前段，判決如主文。
本案經檢察官陳昆廷提起公訴，檢察官李佳潔到庭執行職務。
中　　華　　民　　國　　111 　年　　6 　　月　　23　　日
　　　　　　　　　刑事第六庭  審判長法　官　高如宜
　　　　　　　　　                  法  官  鄭銘仁
　　　　　　　　　                  法  官  陳鈺雯
以上正本證明與原本無異。
如不服本判決應於收受本判決後20日內向本院提出上訴書狀，並
應敘述具體理由。其未敘述上訴理由者，應於上訴期間屆滿後20
日內向本院補提理由書狀（均須按他造當事人之人數附繕本）「
切勿逕送上級法院」。
  　　　　　　　　　　　　　　　    書記官　蔡雅惠
中　　華　　民　　國　　111 　年　　6 　　月　　28　　日